臺灣臺東地方法院刑事判決　　　　　　　 95年度易字第233號
公　訴　人　臺灣臺東地方法院檢察署檢察官
被　　　告　丁○○
上列被告因竊盜等案件，經檢察官提起公訴（95年度偵緝字第
212號、第213號、第214號），本院判決如下：
    主  文
丁○○竊盜，累犯，處有期徒刑壹年; 又攜帶兇器踰越安全設備
竊盜，累犯，處有期徒刑捌月，鐵鉗子壹把沒收之; 又無空氣污
染防制設備而燃燒易生特殊有害健康之物質，累犯，處有期徒刑
捌月。應執行有期徒刑貳年貳月，鐵鉗子壹把沒收之。
    事  實
一、丁○○前因犯違反麻醉藥品管理條例案件，經最高法院於民
    國82年3月31日以82年度臺上字第1486號及本院於85年4月30
    日以85年度易字第305號分別判處有期徒刑5年、6月確定，
    並定其執行刑為5年4月，於90年7月5日執行完畢，猶不知悔
    改，先基於意圖為自己不法所有之犯意，於94年11月8日晚
    間至9日淩晨間某時許，在臺東縣臺東市○○路○段某路旁
    空地，竊取戊○○所管理之電纜線69公斤、電纜線18條、電
    纜線皮19條後據為己有，再以車號WU-2303號自小貨車，運
    載至臺東縣太麻里鄉○里村○○里○○○○道路旁，另行基
    於污染空氣之犯意，明知無空氣污染防制設備下，竟燃燒上
    開易生特殊有害健康物質之電纜線，嗣於94年11月9日凌晨4
    時30分許，為警於現場查獲，並於上開自小貨車上扣得燃燒
    完成之電纜線3袋58公斤，未燃燒之電纜線11公斤及現場置
    放之電纜線18條、電纜線皮19條; 丁○○另基於意圖為自己
    不法之所有，於95年4月13日中午12時30分許，持其所有客
    觀上具危險性可供兇器使用之鐵鉗子1支，由破掉的窗戶 (
    屬安全設備)進入臺東縣卑南鄉賓朗村後湖80號甲○○所有
    之房屋內，竊取甲○○所有之電光牌熱水器1具、玻璃茶具1
    只、茶葉1包、茶葉保溫罐1罐、夾鏈袋1包、泡茶茶具6組、
    濾水器1具、毛刷1只、塑膠湯匙1支、座墊1個、杯墊1包後
    據為己有，再以上開車號WU-2303號自小貨車運離現場，嗣
    於同日下午1時30分許，在臺東縣臺東市○○路○段677號前
    為警查獲，知悉上情。
二、案經臺東縣警察局大武分局及臺東分局報請臺灣臺東地方法
    院檢察署檢察官偵查起訴。
    理  由
壹、程序方面:
    按被告以外之人於審判外之陳述，雖不符刑事訴訟法第159
    條之1至第159條之4之規定，而經當事人於審判程序同意作
    為證據，法院審酌該言詞陳述或書面陳述作成時之情況，認
    為適當者，亦得為證據；當事人、代理人或辯護人於法院調
    查證據時，知有刑事訴訟法第159條第1項不得為證據之情形
    ，而未於言詞辯論終結前聲明異議者，視為有前項之同意，
    刑事訴訟法第159條之5定有明文。查證人金永昌、甲○○、
    戊○○於警詢中所為之證述，雖均係被告以外之人於審判外
    之陳述，而均屬傳聞證據，惟被告迄於言詞辯論終結前均未
    就此部分之證據能力聲明異議，且本院審酌上開證人與被告
    素不相識，僅為單純之竊盜案件之關係人和被害人，並無曲
    詞誣陷被告之動機，渠等於案發後記憶猶新之情況下所為之
    書面陳述，可信性甚高，均核無違法取證及證明力明顯過低
    之瑕疵，認以之作為證據為適當，故依前開規定，前揭證據
    資料均例外具有證據能力。
貳、實體方面:
一、被告之供述及辯解:
    訊據被告丁○○對於在95年4月13日中午12時30分許，持其
    所有客觀上具危險性可供兇器使用之鐵鉗子1把，由破掉的
    窗戶進入臺東縣卑南鄉賓朗村後湖80號甲○○所有之房屋內
    ，竊取甲○○所有之電光牌熱水器1具、玻璃茶具1只、茶葉
    1包、茶葉保溫罐1罐、夾鏈袋1包、泡茶茶具6組、濾水器1
    具、毛刷1只、塑膠湯匙1支、座墊1個、杯墊1包等得逞之犯
    行及於94年11月9日凌晨在臺東縣太麻里鄉○里村○○里○○○○道路旁，明知無空氣污染防制設備下，竟燃燒易生特
    殊有害健康物質之電纜線之犯行均坦承不諱，惟否認有在臺
    東縣臺東市○○路○段某路旁空地，竊取戊○○所管理之電
    纜線69公斤、電纜線18條、電纜線皮19條等情事，辯稱: 電
    纜線係於94年7月中旬向金永昌及綽號「怪手」姓名年籍不
    詳之成年男子以每公斤新臺幣40元所購買，共買入67公斤，
    到臺東縣太麻里鄉太麻里示範公墓燃燒後剩58公斤，回程路
    上被警察攔獲，然車上僅有58公斤電線，其餘物品係警方從
    太麻里示範公墓所查出，該公墓為開放之公共場所，警方既
    未帶被告至現場查證，豈能嫁禍於被告，再戊○○失竊物品
    既未向警方報案，復與被告被查獲同屬一天，顯見警方是為
    了積效方與被害人戊○○配合云云。
二、認定犯罪事實所憑之證據及理由:
(一)被告丁○○於95年4月13日中午12時30分許，持其所有客觀
    上具危險性可供兇器使用之鐵鉗子1把，由破掉的窗戶進入
    臺東縣卑南鄉賓朗村後湖80號甲○○所有之房屋內，竊取甲○○所有之電光牌熱水器1具、玻璃茶具1只、茶葉1包、茶
    葉保溫罐1罐、夾鏈袋1包、泡茶茶具6組、濾水器1具、毛刷
    1只、塑膠湯匙1支、座墊1個、杯墊1包等物之犯行，業據被
    告坦承不諱，核與證人即被害人甲○○於警詢中之證述相符
    (見臺東縣警察局臺東分局卷『下稱臺東分局卷』第4頁至第
    6頁)，此外，復有贓物認領保管單 (見臺東分局卷第9頁)、
    刑案現場平面圖 (見臺東分局卷第10頁)、現場照片6張 (見
    臺東分局卷第11頁至12頁)附卷可稽，並扣有鐵鉗子1把在案
    ，被告自白核與事實相符，是被告攜帶兇器踰越安全設備竊
    盜之犯行，事證明確，堪以認定。
(二)被告丁○○復於94年11月9日凌晨某時許，明知無空氣污染
    防制設備，竟在臺東縣太麻里鄉○里村○○里○○○○道路
    旁，燃燒易生特殊有害健康之物質即電纜線共58公斤之事實
    ，亦據被告坦承不諱，核與證人即臺東縣警察局大武分局太
    麻里分駐所警員丙○○於本院審理時證稱: 「 (問: 你們是
    如何查獲到本案的?) 是我同仁江文祥經過現場時，有聞到
    味道燃燒電纜線的臭味，然後我同仁回到派出所的時候有跟
    我講這件事情，所以我們就前往去包圍，後來才發現這些電
    纜線。」等語 (見本院95年12月20日審判筆錄第6頁)相符，
    此外，復有刑案現場測繪圖 (見臺東縣警察局大武分局卷『
    下稱大武分局卷』第25頁)、現場照片4張 (見大武分局卷第
    29頁至第30頁)在卷足憑，再被覆或含有塑膠、橡膠、樹脂
    之電線電纜等物質或其拆解殘餘物，均為易生特殊有害健康
    之物質，有行政院環境保護署91年8月15日環署空字第09100
    56279G號公告在卷可據 (見大武分局卷第11頁)，是被告自
    白核與事實相符，其犯有空氣污染防制法第48條第1項之犯
    行，亦屬事證明確，堪以認定。
(三)被告雖矢口否認有於94年11月8日晚間或9日凌晨某時許，在
    臺東縣臺東市○○路○段某路旁空地，竊取戊○○所管理之
    電纜線69公斤、電纜線18條、電纜線皮19條等情事，並以前
    詞置辯，然查:
 1、證人金永昌於警詢中證稱: 「不認識被告丁○○，可能是88
    年在臺東監獄服刑時被告知道我的名字，如今他怕犯罪被關
    ，才隨便講一個他知道的名字，企圖脫罪。」等語 (見大武
    分局解送人犯報告書第12頁)，參以被告先供稱: 「電線是
    我兩個月一直存下來買的，我是向金永昌買的，他的住址及
    電話我不知道，他拿來時零零落落。」等語 (見大武分局卷
    第3頁)，後又稱: 「金永昌他賣我20多公斤，還有一個綽號
    『怪手』賣給我20公斤，收購的價錢為1公斤新臺幣 (下同
    )30 元，『怪手』在9月5、6日賣給我大約26公斤。」等語
    (見94年核退字第1373號偵卷第11頁至第12頁)，嗣於本院訊
    問時供稱: 「電纜線是之前的朋友金永昌還有一個綽號『怪
    手』的賣給我的，以1公斤40元賣給我。」等語 (見本院卷
    第17頁至第18頁)，本院審理時再具狀陳稱: 「電纜線係於
    94 年7月中旬向金永昌及『怪手』姓名不詳之男子以每公斤
    40 元共67公斤。」等語 (見本院卷第33頁)，可認被告就買
    受電纜線之對象 (先是金永昌，後又加上『怪手)、數量 (
    由40多公斤到67公斤)、價格 (先是1公斤30元，後又稱1公
    斤40元)等供述前後不一，且又不知金永昌之住所、電話，
    『怪手』之姓名年籍，而竟能與渠等2人多次交易，所辯向
    金永昌等人買受電纜線乙節，顯與常情有違，自不足採。
 2、證人戊○○於本院審理時證稱: 「 (檢察官問:你們公司承
    包的工程範圍為何?) 就是整個臺東縣市，從94年1月到12月
    ，工程內容就是維護整個臺東縣市中華電信的架空地纜的維
    護。」、「 (檢察官問:94 年11月9日太麻里分駐所警員查
    獲被告持有電纜線，這些電纜線是不是你們公司所有的?)
    是的。」、「 (檢察官問: 你如何判斷這些電纜線是你們公
    司所有的?) 因為中華電信的電纜線是比較特殊的規格，而
    且這種規格為1200對2400條的規格，全省只有中華電信才有
    的，其他電信公司是沒有的。」、「 (檢察官問: 縱使查獲
    的電纜線是中華電信獨有的，別人是否也有可能有中華電信
    的電纜線，為何你如何認定是你們公司所有的?) 查獲的電
    纜線是屬於廢料，它是中華電信整個營運處集中之後，然後
    公開招標之後，由得標的公司來處理，至於如何處理我不知
    道，但私人是不可以買賣的。」、「 (檢察官問: 為什麼你
    知道查獲的電纜線是屬於廢料?) 因為它已經切斷了，每段
    皆在100米以下，我們新的電纜線是完整的1整條，都在100
    米以上，而且查獲的那些廢料應該是我們公司前1、2天工作
    的時候，所拆卸回來的廢料，至於拆卸的地點還要再查，因
    為我們1年度的工作很多，並且時間已久。」、「 (檢察官
    問: 你認為本件在被告處所查獲的電纜線應該是屬於放置於
    何處的電纜線?) 應該是屬於我們放置在臺東市○○路的空
    地的電纜線。」、「 (檢察官問: 你為何會認為是在臺東市
    ○○路的空地?) 因為我們拆卸下來的電纜線都會放置在那
    邊，而且那邊晚上也都沒有人看守。」、「 (檢察官問: 本
    件如何知道失竊?) 是中華電信打電話給我，因為我是這邊
    工程的負責人，他們說在太麻里那邊有找到失竊的電纜線，
    並叫我過去指認，然後我就先到我們中華路現場的工班確定
    我們是不是有遭竊，經查證之後就發現有遺失本件規格的電
    線，至於數量大概有2、3百公斤左右，然後我才到太麻里那
    邊去指認，我就確定是我們公司所有的電纜線，當時警員也
    有帶我到拆卸下來的電纜線皮的現場去。」、「 (檢察官問
    : 你如何知道你們有少了2、3百公斤的電纜線?) 就是在前1
    、2天有拆卸到中華路工地的電纜線，而且當時工班有跟我
    說失竊的電纜線是放在中華路空地的地方，而且失竊的電纜
    線在工班工作載運回來的時候，我有看到失竊的電纜線，後
    來他們要放置這些電纜線的時候，我就走了，所以我就沒有
    去注意數量的問題，隔天我去確認的時候，我看到這些電纜
    線已經不見了，所以我發現電纜線的時間點是在警察查獲之
    後。」等語 ( 見本院95年12月20日審判筆錄第7頁至第9頁)
    ，可見被告於太麻里示範公墓現場被查獲之1200對2400條規
    格之電信電纜線係屬中華電信所獨有之電信電纜線，且為證
    人戊○○所管理，於94年11月9日前1、2天方由其所屬工班
    運回臺東縣臺東市○○路○段某路旁空地置放之電信電纜線
    廢料，預於9日左右繳回中華電信，且證人戊○○經中華電
    信通知後，除赴警所指認外，並到現場查證，參以贓物認領
    保管單上明載: 已撥除電纜線即銅線共69公斤內燒好58公斤
    、未燒11公斤，電纜線18條、規格均為1200對，另有尚未處
    理之電纜線皮19條等情 (見大武分局卷第18頁)，益足佐證
    現場查獲被告車上的電纜線69公斤和現場遺留之電纜線18條
    、電纜線皮19 條，均屬同規格之電信電纜線，係被害人戊○○所管理，於94年11月9日前1、2天置放在臺東縣臺東市
    ○○路○段某路旁空地遭竊之中華電信電纜線廢料亦極為灼
    然。
 3、證人即臺東縣警察局大武分局太麻里分駐所警員丙○○於本
    院審理時證稱: 「 (檢察官問: 當天凌晨4點半，你們分駐
    所是否查獲本案被告涉嫌燃燒電纜線?) 是的。」、「 (檢
    察官問: 是由誰查獲的?) 由我跟同事江文祥查獲的。」、
    「 (檢察官問: 你們查獲電纜線以後，如何得知電纜線是屬
    於戊○○保管的?) 我們是先通知太麻里電信局，然後由電
    信局通知廠商過來指認。」、「 (檢察官問: 電信局如何知
    道要如何找哪一個廠商過來?) 戊○○說臺東這一區的工程
    應該是他們公司所承包的。」、「 (檢察官問: 你們如何知
    道失竊地點是在臺東市○○路?) 是因為我問戊○○先生之
    後，是戊○○先生說當天上班前的時候發現遭竊。」、「 (
    檢察官問: 你們為什麼會打電話找電信局?) 那是我另外一
    位同仁江文祥講說那是電信局的線路，所以就打到臺東市區
    電信局，請他們派人來指認，至於是不是我打得電話，我也
    忘記了。」等語 (見本院95年12月20日審判筆錄第3頁至第4
    頁)，嗣經被告詰以: 當天你們在我車上查獲到哪些東西時
    ，證人答: 當天在被告車上查獲到有3袋已經燃燒好的電信
    電纜線，1袋25公斤、另1袋23公斤、1袋10公斤、沒有燒好
    的有11公斤。被告再詰以: 我是不是因為車子壞掉然後把車
    子停放在太麻里示範公墓旁時，證人答稱: 查獲當時被告是
    跟我講說當時他的車子是壞掉，然當時被告的車子是停在圍
    欄旁邊，旁邊有未剝好的電纜線，是放在車子旁邊的圍欄草
    皮旁邊，未剝好的數量有18條，已剝好的電纜線皮是丟在車
    子停放的附近，其數量約有19條，當時我是不瞭解被告的車
    子是否有壞掉，但當時被告是有跟我強調他的車子是壞掉的
    ，是被告帶我們先到燃燒的現場，後來下來之後，我們才發
    現上述的這些東西等語 (見本院上開審判筆錄第5頁)。參酌
    上開戊○○之證言，可知查獲當時，被告車上有燒好之電纜
    線3袋58公斤，未燒好的電纜線11公斤，共計69公斤，該電
    纜線規格經警員江文祥一望即知係中華電信之電信電纜線，
    嗣透過中華電信方查知係被害人戊○○所遭竊之物，且被告
    車子旁邊尚有未剝好的電纜線，是放在車子旁邊的圍欄草皮
    旁邊，數量有18條，另19條已剝好的電纜線皮是丟在車子停
    放的附近等情，業據證人丙○○證述明確已如前述，自堪信
    為真實，被告辯稱買入67公斤電纜線，燃燒完後剩58公斤，
    且其餘未剝好的電纜18條，已剝好之電纜線皮19條係警方為
    了積效方與被害人戊○○配合云云，與事實不符，不足採信
    。
 4、綜上所述，本案查獲當場，除被告車上之69公斤規格為1200
    對之電纜線外，車旁尚有同規格之未剝好的電纜線18條，已
    剝好之電纜線皮19條，且上開特殊規格之電纜線係被害人戊○○所管理，於事發前1、2天方置放在臺東縣臺東市○○路
    ○段某路旁空地上，預於11月9日繳交中華電信之電信電纜
    線廢料，此外，復有贓物認領保管單、刑案現場平面圖及刑
    案照片28張在卷可憑，證人戊○○亦證稱: 因為報案的流程
    非常繁瑣，而且失竊的東西並不是非常的多，所以我們就不
    會太在意，而且我們工班常常到很晚才會回來，等他們回來
    之後，中華電信局已經不再收東西了等語 (見本院上開審判
    筆錄第9頁)明確。是本案並未報案亦與社會常情相符，被告
    上述辯解，無非飾詞狡辯，與事實不符，不足採信，本案事
    證明確，被告犯行洵堪認定，應依法論科。
三、論罪與科刑:
(一)查被告行為後，刑法部分條文業於94年2月2日經總統以華總
    一義字第09400014901號令修正公布，並自95年7月1日起生
    效施行; 復參酌最高法院95年5月23日第8次刑事庭會議決議
    意旨，現行刑法第2條第1項之規定，係規範行為後法律變更
    所生新舊法律比較適用之準據法，於現行刑法施行後，應適
    用現行刑法第2條第1項之規定，為「從舊從輕」之比較；又
    比較時應就罪刑有關之共犯、未遂犯、想像競合犯、牽連犯
    、連續犯、結合犯，以及累犯加重、自首減輕暨其他法定加
    減原因（如身分加減）與加減例等一切情形，綜其全部罪刑
    之結果而為比較。次查:
 1、刑法第33條第5款修正為罰金：新臺幣1,000元以上，以百元
    計算之。與舊刑法第33條第5款所定罰金1元以上，參酌罰金
    罰鍰提高標準條例第1條前段規定之提高倍數10倍，舊刑法
    罰金為新臺幣30元以上，比較結果，以被告行為時之舊刑法
    就罰金刑部分之最低額規定較有利於被告。
 2、累犯部分，新刑法第47條雖有修正，惟被告本案犯行屬故意
    犯罪，無論依新舊刑法，均成立累犯，對被告言並無何有利
    不利之問題。
 3、刑法第51條第5款就宣告多數有期徒刑之定執行刑部分，新
    法修正為不得逾30年，與舊法不得逾20年比較結果，應適用
    有利於被告之修正前刑法第51條第5款規定定其應執行刑。
 4、經比較新舊法結果，以被告行為時之舊法較為有利於被告。
    從而，本件應適用被告行為時之法律即修正前刑法之相關規
    定論處，併此敘明。
(二)按刑法第321條第1項第2款所稱之門扇，在實務上僅指門，
    而不包括窗，窗戶，認為係屬其他安全設備之一 (最高法院
    45年臺上字第1443號判例參照); 又按刑法第321條第1項第3
    款所稱「兇器」，其種類並無限制，凡客觀上足以對人之生
    命、身體、安全構成威脅，具有危險性之兇器均屬之，且祗
    須行竊時攜帶此種具有危險性之兇器已足，並不以攜帶之初
    有行兇之意圖為必要 (最高法院79年度臺上字第5253 號判
    例參照)。核被告竊取戊○○所管理之電纜線所為，係犯刑
    法第320條第1項之普通竊盜罪; 又被告攜帶客觀上足以對人
    之生命、身體、安全構成威脅，具危險性之鐵製鐵鉗子1把
    ，踰越窗戶進入甲○○住處竊盜之所為，係犯刑法第321條
    第1項第2款、第3款之攜帶兇器踰越安全設備竊盜罪，再被
    告明知無空氣污染防制設備，而燃燒易生特殊有害健康之物
    質之所為，係犯空氣污染防制法第48條第1項之污染空氣罪
    ，被告所犯普通竊盜罪和加重竊盜罪2罪間，時間相隔近半
    年，態樣互異，無論就犯罪動機、目的、手段以及所竊財物
    各節觀之，均迥然有異，已難認被告先後2次竊盜行為係出
    於同一犯意連續而為；況被告更矢口否認有上開普通竊盜犯
    行，實無法逕認其嗣後加重竊盜之行為 (即竊取甲○○物品
    部分)係承接其實施普通竊盜行為 (即竊取電纜線部分)之犯
    意而為，是2者既非出於概括犯意反覆為之，即無何連續犯
    之裁判上一罪關係。公訴意旨認係基於概括犯意而為之連續
    犯等語，容有誤會。再被告所犯普通竊盜、加重竊盜及污染
    空氣3罪間，犯意各別、行為不同、罪名互異，應予分論併
    罰。查被告有如犯罪事實欄所載論罪科刑執行情形，有卷附
    臺灣高等法院被告前案紀錄表1份可按，其受有期徒刑執行
    完畢後5年以內再故意犯本案法定刑為有期徒刑之罪，為累
    犯，應依修正前刑法第47條前段規定加重其刑。爰審酌被告
    素行不佳，又正值壯年，竟不知努力工作以獲取正當報酬，
    反以竊盜之手段獲取財物，危害社會治安，及其犯罪之動機
    、目的、手段，犯罪時所受之刺激及其品性、生活狀況、智
    識程度、犯罪所生之損害，和犯後飾詞狡辯態度不佳等一切
    情狀，量處如主文所示之刑，以資懲儆。末查扣案之鐵鉗子
    1 把，為被告所有供犯罪所用之物，業據被告供明在卷，應
    依刑法第38條第1項第2款、第3項規定沒收之，附此敘明。
四、據上論斷，應依刑事訴訟法第299條第1項前段，空氣污染防
    制法第48條第1項、刑法第2條第1項前段、第320條第1項、
    第321條第1項第2、3款、修正前 (下同)刑法第47條、第51
    條第5款、第38條第1項第2款，判決如主文。
本案經檢察官乙○○到庭執行職務。
中　　華　　民　　國　　96　　年　　 1　　月　　3 　　日
                  刑事第二庭審判長法  官  李水源
                                  法  官  簡芳潔
                                  法  官  曾宗欽
以上正本證明與原本無異。
如不服本判決，應於判決送達後10日內向本院提出上訴狀（須附
繕本）。
「切勿逕送上級法院」
                                  書記官　沈茜庭
中　　華　　民　　國　　95　　年　　1 　　月　　3 　　日
附錄本案論罪科刑法條全文：
刑法第320條:
意圖為自己或第三人不法之所有，而竊取他人之動產者，為竊盜
罪，處5年以下有期徒刑、拘役或5百元以下罰金。
意圖為自己或第三人不法之利益，而竊佔他人之不動產者，依前
項之規定處斷。
前二項之未遂犯罰之。
刑法第321條第1項第2、3款
犯竊盜罪而有左列情形之一者，處6月以上、5年以下有期徒刑：
 二、毀越門扇、牆垣或其他安全設備而犯之者。
 三、攜帶兇器而犯之者。
空氣污染防制法第48條
無空氣污染防制設備而燃燒易生特殊有害健康之物質者，處3年
以下有期徒刑、拘役或科或併科新臺幣20萬元以上100萬元以下
罰金。
前項易生特殊有害健康之物質及其空氣污染防制設備，由中央主
管機關公告之。
